臺灣臺中地方法院民事判決
111年度勞訴字第125號
原      告  鄭金生  

            何森榮  
共      同
訴訟代理人  趙建興律師
被      告  台灣軟體製造股份有限公司

法定代理人  潘世勳  
訴訟代理人  莊景宏  

            李玉惠  
上列當事人間請求給付工資事件，本院於民國111年11月16日言
詞辯論終結，判決如下：
    主      文
一、被告應分別給付原告如附表二「總額」欄所示金額，及自附
    表二「利息起算日」欄所示之日起至清償日止按年息5%計算
    之利息。
二、原告鄭金生其餘之訴駁回。
三、訴訟費用由被告負擔。
四、本判決原告勝訴部分得假執行；但被告如分別以附表二「總
    額」所示金額為原告預供擔保後，得就該部分免為假執行。
    事實及理由
壹、程序部分：
一、被告之法定代理人原為林銘洲，嗣變更為潘世勳，並經其具
    狀聲明承受訴訟，有民事聲明承受訴訟狀及被告民國（下同
    ）111年2月24日公司變更登記表各1份在卷可稽（見本院卷
    第271頁、399至403頁），核與民事訴訟法第170條、第175
    條第1項規定相符，應予准許。
二、按訴狀送達後，原告不得將原訴變更或追加他訴，但減縮應
    受判決事項之聲明者，不在此限，民事訴訟法第255條第1項
    但書第3款定有明文。原告起訴原聲明：被告應給付原告鄭
    金生新臺幣（下同）194萬860元、原告何森榮91萬2,247元
    ，及均自起訴狀繕本送達翌日起算之利息；嗣於111年12月1
    6日減縮聲明如貳原告聲明所示（見本院卷第498頁），核
    與上開規定相符，應予准許。
貳、實體部分：
一、原告主張：原告均任職於訴外人大益鞋業股份有限公司（下
    稱大益公司）關係企業擔任駐外幹部，原告鄭金生、何森榮
    分別派至大陸地區虹昌實業股份有限公司（下稱虹昌公司）
    擔任主任、廠長，原告鄭金生嗣派任至越南工廠擔任主任，
    原告任職期間、每月薪資、勞保投保情形如附表一所示。原
    告任職期間，被告均未足額提繳新制退休金；且原告未曾請
    休特休，被告均未折算工資。被告因疫情業績受損，109年5
    月至8月僅發放半薪，110年5月起全未給付工資，原告鄭金
    生於000年0月00日依勞動基準法（下稱勞基法）第14條第1
    項第5款之規定，寄發存證信函與被告終止兩造間勞動契約
    ，經被告於111年6月20日收受，兩造勞動契約於該日終止。
    被告迄未給付原告如附表二所示項目，爰依兩造間勞動契約
    之法律關係及勞基法第22條、第38條、勞工退休金條例（下
    稱勞退條例）第8條之1、第11條第1、2項、第31條第1項等
    規定提起本訴等語。並聲明：被告應給付原告鄭金生189萬2
    ,730元，及自111年6月21日起至清償日止按年息5%計算之利
    息；被告應給付原告何森榮43萬2,247元，及自起訴狀繕本
    送達之翌日起至清償日止按年息5%計算之利息。
二、被告則以：被告係因虹昌公司使用之機器之自動化程式為被
    告所設計，基於商業互助行為，始為其技術人員納保，並由
    被告支付於臺灣之薪資，原告投保於翊寶實業股份有限公司
    （下稱翊寶公司）之年資與被告無關。原告每月薪資均為3
    萬300元，其餘海外勞務給付部分則由虹昌公司支付薪資，
    被告已依約給付原告鄭金生臺灣薪資至110年8月止，並依法
    為原告提繳勞工退休金，並無高薪低報，是被告並未積欠原
    告鄭金生薪資，原告亦未受有勞工退休金差額損害。原告均
    為臺幹，被告給予每年48日之返臺年假已包含法定特別休假
    ，原告均已全數請休返臺年假，並無未休特別休假，請求被
    告給付特休未休工資亦無理由。另被告為原告鄭金生投保期
    間為101年至110年，並無舊制年資；況原告鄭金生於000年0
    月底逕自返台，未依程序請假又無出勤之事實而曠職3日以
    上，被告已依勞基法第12條第1項規定於110年10月18日終止
    兩造勞動契約，原告鄭金生請求被告給付舊制勞工退休金並
    無理由等語，資為抗辯。並答辯聲明：㈠原告之訴駁回。㈡如
    受不利之判決，願供擔保，請准宣告免為假執行。
三、原告主張其勞保投保期間及投保薪資如附表一所示，為被告
    所不爭執，堪信為真實。原告另主張其等於附表一所示任職
    期間均任職於大益公司關係企業，年資應予併計，其等每月
    薪資如附表一所示，被告未足額提繳退休金及給付特休未休
    工資，另積欠原告鄭金生如附表二所示薪資及舊制退休金等
    語，則為被告所否認，並以前詞置辯。是本件本院應審酌者
    厥為：㈠原告於被告任職期間及每月薪資為何?原告勞保投保
    於翊寶公司期間之年資能否與投保於被告期間之年資併計?
    原告鄭金生與被告間勞動契約終止日期及事由為何?㈡原告請
    求如附表二所示各項目，有無理由?茲分述如下：
　㈠原告之任職期間及薪資如附表一「任職期間」、「每月薪資
    」欄所示：
　⒈按勞工工作年資以服務「同一事業」者為限；勞工工作年資
    自受僱之日起算，勞動基準法第57條前段、第84條之2前段
    分別定有明文。惟企業集團內含多數法人，雖勞工僅與其中
    一企業法人簽約，然該集團之母公司或屬家族企業之其中一
    公司對集團或家族企業內之員工有指揮、監督、調職等人事
    管理決策權，勞工不得拒絕母公司或任一公司人事指揮，是
    該勞工之年資、調動或工作性質，應就集團內之企業一體觀
    察，綜合判斷，而不能單就與之簽約之法人為判斷，以免企
    業集團藉此規避勞基法相關規定之適用。從而計算勞工之工
    作年資時，對上開「同一事業」之判斷，自不可拘泥於法律
    上人格是否相同而僅作形式認定，應自勞動關係之從屬情形
    ，及工作地點、薪資約定、工作型態等勞動條件，作實質之
    判斷，以為保障勞工之基本勞動權，加強勞雇關係，促進社
    會與經濟發展，防止雇主以法人之法律上型態，取巧規避勞
    動法律規範，遂行其不法之目的。故於計算勞工退休年資時
    ，自得將其受僱於「現雇主」法人之期間，及其受僱於與「
    現雇主」法人有「實體同一性」之「原雇主」法人之期間合
    併計算，庶符誠實及信用原則（最高法院100年度台上字第1
    016號判決意旨參照）。
　⒉經查，大益公司原為被告法人股東，嗣於95年8月2日將其持
    有被告股份80萬股轉讓與其代表人林銘洲；林銘洲於111年2
    月14日前為被告董事長，111年2月14日起改任被告監察人等
    情，有大益公司及被告經濟部商工登記公示資料查詢頁面、
    被告股份有限公司變更登記表、股份轉讓書等各1份存卷可
    查（見本院卷第349、385至401頁）。又被告為大益公司關
    係企業，為被告所不爭執（見本院卷第135頁）；虹昌公司
    為大益公司創立集團公司之一，有大益公司104人力銀行介
    紹網頁1紙附卷可稽（見本院卷第345頁）；翊寶公司為虹昌
    公司臺灣廠，其法定代理人賴素珠為林銘洲之配偶及大益公
    司監察人，復為被告所不爭執，並有翊寶公司及大益公司經
    濟部商業公示登記資料查詢頁面、虹昌公司信封袋各1份可
    憑（見本院卷第347、349、369、501、505頁）。足見虹昌
    公司、翊寶公司及被告與大益公司於組織上法定代理人相同
    或互有緊密之親屬關係，業務內容亦互相共通，均屬於大益
    公司創立之企業集團（下稱大益集團）。　　
　⒊而原告2人均由證人戴錦興即虹昌公司前總經理面試入職，擔
    任海外幹部，先經證人戴錦興派任大陸地區，原告何森榮擔
    任虹昌公司廠長、原告鄭金生擔任主任，原告鄭金生嗣調至
    越南，原告2人自入職起直接上司均為證人戴錦興，原告何
    森榮任職15年左右、原告鄭金生大概20年左右，就原告2人
    擔任之職務、任職公司均需由證人戴錦興向大益集團董事長
    林銘洲報備簽核等情，業據證人戴錦興到庭結證明確（見本
    院卷第458至461頁）；核與證人即大益集團越南廠副總劉文
    騫到庭結證：伊大概十幾年前認識原告，是在大陸林岳叫虹
    昌的工廠認識，何森榮是廠長，鄭金生是主任；原告大概10
    5年以前都是在廣東，105年以後原告何森榮還是在廣東，鄭
    金生就調到越南，原告的上司是證人戴錦興等語大致相符（
    見本院卷第463頁），堪信為真實。參以原告所提被告不爭
    執形式真正之大益公司員工年資一覽表中，原告鄭金生到職
    日載明「90.05.17」、何森榮到職日則為「94.06.16」（見
    本院卷第285頁），與附表一「任職期間欄」之到職日大致
    相符，顯見原告確係於其等主張到職日經大益集團錄用，任
    職期間未曾離職，其等職務、工作地點調動均須經集團董事
    長林銘洲簽核，且集團內部未區分原告勞保投保公司為何，
    係依原告2人實際到職日期計算其年資，揆諸前揭說明，自
    應將原告勞保投保於同屬大益集團之翊寶公司與被告公司之
    年資併計。
　⒋被告雖抗辯原告勞保投保期間均自101年6月8日開始，翊寶公
    司投保期間與其無關，復稱僅係因企業互助而協助虹昌公司
    員工納保等語。惟翊寶公司與被告同屬大益集團，其員工間
    職務調動係由大益集團董事長簽核，已如前述，自難認被告
    僅係基於與翊寶公司或虹昌公司商業互助關係，而為其員工
    代為加保勞保。況原告於101年6月7日同時自翊寶公司退保
    ，旋於翌日加保於被告公司，原告2人之工作地點、職務卻
    並未隨同變更，有前述證人之證詞可證，益徵原告2人勞保
    投保單位之轉換，僅係大益集團統籌管理之需要，自難僅以
    原告形式上勞保投保期間認定其等之任職期間。故被告此節
    抗辯，均屬無據，原告之到職日如附表一「任職期間欄」所
    示，堪以認定。
　⒌就原告之每月薪資，有應發金額與附表一「每月薪資」欄相
    符之薪資條1份附卷可稽（見本院卷第39、56、427至431頁
    ），堪信為真。被告雖抗辯其僅需支付為原告投保勞保之薪
    資金額，其餘金額屬原告海外勞務報酬，應由海外公司給付
    等語。惟查，原告所提前揭薪資單，每月薪資固區分為新臺
    幣帳戶及美金OBU帳戶2筆匯款，惟該薪資單有3欄：第1欄為
    新臺幣薪資；第2欄則記載「本薪」、「應發金額」、「實
    發金額」、「A」、「應領金額」等欄，其中「本薪」、「
    應發金額」、「實發金額」總額均與附表一「每月薪資」欄
    相符，「A」欄則為第1欄新臺幣薪資額之總額，「應領金額
    」則為「實發金額」欄扣除「A」欄之金額；該「應領金額
    」欄之金額即為第3欄OBU帳戶薪資之應領金額，依該月匯率
    換算為美金匯款。而該薪資條為被告一併製作乙節，為其所
    不爭執（見本院卷第369頁）；參以證人戴錦興、劉文騫均
    證稱大益集團海外幹部薪資係談一筆總額，拆分為美金、新
    臺幣發放等語（見本院卷第459、463頁），足見擔任海外幹
    部之原告每月薪資總額確如其等主張如附表一所示，僅由被
    告分為新臺幣及美金帳戶發放而已。是被告抗辯原告每月薪
    資僅3萬300元，要非可採。
　⒍原告何森榮於109年8月間離職，為被告所不爭執；原告何森
    榮並於109年8月5日退保勞保，有自願職保被保險人投保資
    料表1份可查（見本院卷第249頁），堪認其任職期間如附表
    一「任職期間」欄所示。就原告鄭金生之契約終止日：
　⑴被告雖抗辯原告鄭金生於000年0月底逕自返台，未依程序請
    假又無出勤之事實而曠職3日以上，已依勞基法第12條第1項
    規定於110年10月18日終止其與原告鄭金生間之勞動契約等
    語。惟查，110年5、6月間，因越南廠營運不佳，原告鄭金
    生、證人劉文騫及訴外人陳惠隆、鄭士釗、鍾志成等駐越南
    幹部於110年8月31日一同返臺，返臺隔離後於9月20幾日至
    大益公司向林銘洲報到，林銘洲並未要求其等補請假程序，
    但有發聲明稿稱其等返臺休假，被告不曾要求其等補請假程
    序等情，業據證人劉文騫到庭結證歷歷（見本院卷第464頁
    ），並有大益公司110年9月6日聲明稿1紙載明：「近日由於
    越南疫情蔓延，當地政府公告至9/15日前全面停工，本司自
    當配合執行。是以，數名台籍幹部利用停工期間工作量減少
    之便回台休假，並無失聯情事…」等語在卷為憑（見本院卷
    第119頁）。足證原告鄭金生110年8月31日返臺確為林銘洲
    所明知，原告鄭金生回臺後已至大益公司向林銘洲報到，林
    銘洲並已同意渠等回臺休假，自無曠職情事，被告即不得依
    勞基法第12條第1項第6款規定終止其與原告鄭金生間之勞動
    契約。是被告抗辯其與原告鄭金生間之勞動契約業於110年1
    0月18日經被告合法終止，即屬無據。
　⑵大益集團109年5至8月僅給付包含原告在內集團幹部半薪乙節
    ，業據證人劉文騫證述明確（見本院卷第465頁）；被告雖
    抗辯已依投保金額給付新臺幣之薪資，然並未舉證證明109
    年5至8月原告鄭金生OBU帳戶之薪資已如數發放，堪信原告
    鄭金生主張被告109年5至8月僅發放半薪乙情為真實，原告
    鄭金生自得依勞基法第14條第1項第5款規定終止兩造勞動契
    約。原告鄭金生於000年0月00日寄發律師函予被告，依勞基
    法第14條第1項第5款規定終止勞動契約，經被告於同年月20
    日收受，有該函及其送達回執1份可憑（見本院卷第417、41
    9頁），堪認原告鄭金生業於111年6月20日合法終止其與被
    告間之勞動契約。從而，其主張任職期間如附表一「任職期
    間」欄所示，即屬有據。
  ㈡就原告請求之金額及項目分述如下：
　⒈積欠薪資：就原告鄭金生請求如附表二「積欠薪資欄」所示
    金額，被告固不爭執已給付新臺幣投保薪資每月3萬300元至
    110年8月止，惟未舉證就其餘額已給付完畢，故原告鄭金生
    此部分請求為有理由。
　⒉舊制退休金：
　⑴按勞工年滿60歲者，雇主得強制其退休，勞基法第54條定有
    明文。勞工若已符合雇主得強制其退休情形，同時又有勞基
    法第14條第1項第5、6款所定勞工得不經預告終止勞動契約
    之事由，倘勞工強制退休之退休金給與規定，優於勞工不經
    預告終止契約之資遣費給與規定，參酌勞基法在於規定勞動
    條件最低標準，以保障勞工權益，加強勞雇關係之立法目的
    ，及勞工依上述第14條第1項第5、6款規定之可歸責於雇主
    事由，而不經預告終止契約及雇主依同法第11條規定預告勞
    工終止契約之情形，雇主同應給付勞工資遣費之旨，則合於
    強制退休要件之勞工，依上開第14條規定合法終止與雇主間
    之勞動契約時，應不得剝奪其本已達於強制退休年齡可獲得
    之權益，始符法律保障勞工權益之原意（最高法院96年度台
    上字第1283號判決意旨參照，行政院勞工委員會(現改制為
    勞動部）83年3月2日台(83)勞動三字第19852號函同旨）。
　⑵原告鄭金生自90年5月17日起受僱於被告，至適用勞退新制時
    即94年7月1日止，其工作年資未中斷且未結清；又原告鄭金
    生47年6月生，於111年6月20日依勞基法第14條第1項第5款
    規定終止其與被告間之勞動契約時已年滿60歲，揆諸前揭說
    明，勞基法第55條規定之退休金給與標準既優於同法第17條
    規定之資遣費給與標準，原告鄭金生自得依勞退條例第11條
    第2項、勞基法第55條規定，請求被告給付舊制年資之退休
    金。故以月薪8萬5,000元計算如附表二所示，被告應給付原
    告鄭金生舊制退休金76萬5,000元，此部分請求核屬有據。
　⒊新制勞工退休金差額損害：按雇主未依本條例之規定按月提
    繳或足額提繳勞工退休金，致勞工受有損害者，勞工得向雇
    主請求損害賠償，勞退條例第31條第1項定有明文。本件原
    告每月薪資如附表一所示，原告何森榮部分，被告每月應為
    其提繳4,812元（計算式：應提繳級距8萬200元×6%＝4,812元
    ）至勞工退休金專戶。然被告每月僅以3萬300元之級距提撥
    1,818元，有原告何森榮勞工提繳異動資料1份在卷可參（見
    本院卷第77至78頁），為被告所不爭執。原告何森榮主張被
    告未足額提繳退休金之期間為5年，故其得請求之損害應為1
    7萬9,640元[計算式：（4,812元-1,818元）×60月=179,640
    元]，原告何森榮請求賠償17萬8,920元，為有理由。而原告
    鄭金生歷年之實際提繳級距如附表三所示，有勞工提繳異動
    資料1份附卷可查（見本院卷第91至94頁），則原告鄭金生
    得請求111年6月20日回溯5年期間之退休金差額計算如附表
    三所示，原告鄭金生僅請求14萬3,970元新制勞工退休金差
    額，亦為有理由。
　⒋特休未休工資：
　⑴勞工之特別休假，因年度終結或契約終止而未休之日數，雇
    主應發給工資，勞基法第38條第4項定有明文。本件原告主
    張任職時均未請休特休，為被告所否認，並抗辯給予之返臺
    年假已包含法定特休在內而經原告休畢等語。惟被告所給予
    海外幹部之返臺年假並未包含法定特休，被告亦未曾為此公
    告等情，業據證人戴錦興、劉文騫到庭證述明確（見本院卷
    第459、463頁）；被告復未提出工作規則或內部公告等證據
    證明確實有與勞工約定返臺年假包含法定特休在內，自難認
    其抗辯為真實。則被告所給予海外幹部之返臺年假既係慰勞
    海外幹部長期於海外工作辛勞所另行設立之制度，即不得認
    其當然包含法定特休期間在內。被告對於原告除返臺年假外
    ，並未另行請休特休，亦未折算工資乙節既未爭執，原告自
    得因契約終止而請求被告給付未休特休工資。
　⑵原告之任職期間及每月薪資如附表一所示，原告鄭金生請求
    年資滿15至20年之特休未休工資，故各年應各有26日、25日
    、24日、23日、22日共120日之特休；原告何森榮離職時年
    資已滿15年，回溯5年期間各年各有21日、20日、19日、18
    日、17日共95日特休。經以原告日薪計算後，其等得請求之
    特休未休工資即如附表二所示。
  ㈢本件原告請求被告給付積欠工資、特休未休工資部分，屬給
    付有確定期限之債權，被告應於每月發薪日給付工資及兩造
    契約終止日給付特休未休工資，被告迄未給付，應依民法第
    229條第1項規定負遲延責任。原告請求新制退休金差額損害
    賠償部分，則屬無確定期限之給付，依同條第2項規定，應
    自原告催告給付時起，被告始付遲延責任。是原告何森榮就
    上開項目金額均請求被告給付自起訴狀繕本送達翌日即111
    年5月13日（送達回證見本院卷一第101頁）起、原告鄭金生
    就上開項目金額請求自111年6月21日起，均至清償日止，依
    民法第233條、203條規定按年息5%計算之利息，即屬有據。
    至原告鄭金生請求舊制退休金76萬5,000元部分，依勞退條
    例第11條第2項規定，被告應於111年6月20日勞動契約終止
    後30日內發給，屬有確定期限之債權，是被告應自111年7月
    21日起始負遲延責任，原告鄭金生僅得請求自該日起算之法
    定遲延利息，逾此部分之請求，為無理由。
四、綜上所述，原告依兩造間勞動契約之法律關係及勞基法第22
    條、第38條、勞退條例第8條之1、第11條第1、2項、第31條
    第1項等規定，請求被告給付附表二「總額」欄所示金額，
    及自附表二「利息起算日」欄所示之日起至清償日止按年息
    5%計算之利息，為有理由，應予准許；逾此部分之請求，為
    無理由，應予駁回。
五、本件事證已臻明確，兩造其餘攻擊防禦方法，核與判決結果
     不生影響，爰不逐一論述。
六、本判決原告勝訴部分係就勞工之給付請求為雇主敗訴之判決
    ，爰依勞動事件法第44條第1、2項規定依職權宣告假執行，
    並宣告被告提供相當擔保金額後，得免為假執行。
七、本件兩造雖均一部勝訴、一部敗訴，惟審酌原告敗訴部分極
    微，爰依民事訴訟法第79條規定，命由被告負擔訴訟費用。
中　　華　　民　　國　　111 　年　　12　　月　　16　　日
                 勞動法庭     法  官    劉奐忱
正本係照原本作成。
如不服本判決，應於判決送達後20日內向本院提出上訴狀並表明
上訴理由（須附繕本）；如委任律師提起上訴者，應一併繳納上
訴審裁判費。
中　　華　　民　　國　　111 　年　　12　　月　　19　　日
                              書記官    吳淑願
附表一：
原告 任職期間 每月薪資 勞保投保單位 投保期間 鄭金生 90.05.17~111.06.20 108.07前：75,000元 翊寶公司 90.05.24~ 101.06.07   108.07起：85,000元 被告 101.06.08~107.12.24     108.06.17~110.10.18 何森榮 94.07.04~109.08.05 80,000元 翊寶公司 94.07.04~ 95.09.06     96.05.14~ 101.06.07    被告 101.06.08~109.08.05 

附表二：請求項目表（新臺幣/元以下四捨五入）
原告 鄭金生 何森榮 積欠薪資 109.05~08：170,000元 0元  110.05~11：473,800元 (A帳30,300元×3月+OBU帳戶54,700元×7月=473,800元）  舊制退休金 765,000元 0元  85,000元×9基數=765,000元  新制退休金差額 143,970元 178,920元  （76,500元×6%-43,900元×6%）×24月+（87,600元×6%-43,900元×6%）×35月+87,600元×6%×1月=143,970元 （80,000元×6%-30,300元×6%）×60月=178,920元 特休未休工資 339,960元 253,327元  2,833元×120日=339,960元 2,666.6元×95日=253,327元 總額 1,892,730元 432,247元 利息起算日 1,127,730元：111年6月21日 111年5月13日  765,000元：111年7月21日  備註： 1.新制退休金差額均自離職日請求回溯5年期間。 2.原告鄭金生請求任職期間被告每月僅以43,900元級距提繳新制退休金之差額。 3.特休未休工資：原告何森榮請求自離職日起回溯5年之特休未休工資；原告鄭金生請求年資滿16至20年之特休未休工資。  

附表三：原告鄭金生新制退休金差額表
期間 應提繳級距 實際提繳級距 應提繳金額 已提繳金額 差額 106.07.01~107.12.24 76,500 43,900 81,702 46,885 34,817 107.12.25~108.06.16 76,500 未提繳 26,316 0 26,316 108.06.17~108.06.30 76,500 30,300 2,142 848 1,294 108.07.01~110.10.18 87,600 30,300 145,066 50,177 94,889 110.10.19~111.06.20 87,600 未提繳 42,398 0 42,398 總額     199,714